【裁判字號】    95,交聲,700
【裁判日期】    951130
【裁判案由】    聲明異議
【裁判全文】
臺灣臺南地方法院交通事件裁定         95年度交聲字第700號
移送機關    交通部公路總局嘉義區監理所新營監理站
受處分人
即異議人    甲○○
上列受分人因違反道路交通管理處罰條例案件，對於交通部公路
總局嘉義區監理所新營監理站民國95年5月25日所為之裁決處分
（處分案號：新監裁違字第裁73-M00000000號），聲明異議，本
院裁定如下：
    主  文
異議駁回。
    理  由
一、本件聲明異議意旨略以：受處分人即異議人甲○○被警舉發
    於民國95年5月24日23時許，駕駛牌照號碼DP-1228號自小客
    車，在臺南縣後壁鄉頂長村南85線與南80線路口，「酒精濃
    度過量駕車，經呼氣酒精濃度測試其測定值為0.55毫克（肇
    事）」，經新營監理站以上開裁決書，依94年12月28日修正
    公布，95年7月1日施行前之道路交通管理處罰條例第35條第
    1項第1款及違反道路交通管理事件統一裁罰標準表之規定，
    裁處異議人罰鍰新臺幣4萬9千5百元，並吊扣駕駛職照12個
    月在案。而依95年2月5日施行之行政罰法規定：同觸刑法與
    行政法令，僅能依刑法處罰。北市於3月21日起，交通事件
    裁決所已停收同時違反刑法的酒駕案件罰鍰，故一國無二制
    ，應比照前例處理。故為此聲明異議。
二、按受處分人，不服道路交通管理處罰條例第8條主管機關所
    為之處罰，得於接到裁決書之翌日起20日內，向管轄地方法
    院聲明異議，道路交通管理處罰條例第87條第1項定有明文
    ；又交通法庭認其異議權已經喪失者，應以裁定駁回之，道
    路交通案件處理辦法第18條前段亦定有明文。
三、經查，本件受處分人即異議人甲○○被警舉發於95年5月24
    日23時許，駕駛牌照號碼DP-1228號自小客車，在臺南縣後
    壁鄉頂長村南85線與南80線路口，「酒精濃度過量駕車，經
    呼氣酒精濃度測試其測定值為0.55毫克（肇事）」之事實，
    有臺南縣警察局95年5月24日南縣警交字第M00000000號舉發
    違反道路交通管理事件通知單附卷可稽。又新營監理站因異
    議人不依舉發單所載期限到案繳納罰鍰，遂於95年5月25日
    依上法裁決，並將上開裁決書在該站當場交付異議人所委託
    人乙○○，而為送達，有送達證書1份附卷可稽。嗣乙○○
    將該裁決書交由廣龍汽車修理廠之老闆轉交給異議人，業據
    證人乙○○於本院95年7月13日調查時證述在卷，並為異議
    人所不否認，則自5月25日送達之翌日即95年5月26日起算，
    聲明異議期間20日並加在途期間2日，計至期限末日為95年6
    月16日（該日為星期五，非例假日或其他休息日），其聲明
    異議期間屆滿。異議人如有不服，原應於上開異議期限內聲
    明異議，以免法律關係懸而不決，影響法律關係之安定性，
    乃異議人遲至95年6月23日始具狀向新營監理站聲明異議，
    有其聲明異議狀附卷可稽，其顯已逾上開法定聲明異議期間
    ，其異議權早已喪失。其異議不合法，應予駁回。
四、又本件雖然依法應予以駁回，惟按行政罰法於94年2月5日公
    布，於95年2月5日施行，該法第26條第1項規定：「一行為
    同時觸犯刑事法律及違反行政法上義務規定者，依刑事法律
    處罰之。但其行為應處以其他種類行政罰或得沒入之物而未
    經法院宣告沒收者，亦得裁處之」。是一行為同時觸犯刑事
    法律及違反行政法上義務規定者，由於刑罰與行政罰同屬對
    不法行為之制裁，而刑罰之懲罰作用較強，實無一事二罰再
    處罰鍰之必要，依行政罰法第26條第1項前段規定，應以刑
    事責任之處理為優先，原則上應依刑事法律處以刑事罪刑，
    行政機關不得再處以行政罰。但罰鍰以外之沒入或其他種類
    行政罰，因具維護公共秩序之作用，仍應併予裁處，因此行
    政罰法第26條第1項但書規定：「但其行為應處以其他種類
    行政罰或得沒入之物而未經法院宣告沒收者，行政機關亦得
    裁處之」。又行為如經檢察官為不起訴處分確定或經法院為
    無罪、免訴、不受理、不付審理之裁判確定，行政罰之裁處
    即無一事二罰之疑慮，故行政罰法第26條第2項規定：「前
    項行為如經不起訴處分或為無罪、免訴、不受理、不付審理
    之裁判確定者，得依違反行政法上義務規定裁處之」。查異
    議人甲○○因上開酒醉駕車因而肇事致人受傷，經臺灣臺南
    地方法院檢察署檢察官於95年8月16日以95年度調偵字第545
    號聲請簡易判決處刑書，向本院（收股承辦）聲請簡易判決
    處刑，經本院於95年9月18日以95年度交簡字第2086 號刑事
    簡易判決判處甲○○拘役50日，如易科罰金，以新臺幣9百
    元，即銀元3百元折算壹日，並於95年10月16日判決確定，
    有上開聲請簡易判決處刑書、刑事簡易判決判書、本院刑事
    案件審理單及臺灣高等法院被告前案紀錄表各1份附卷可稽
    。是依行政罰法第26條第1項前段規定：「一行為同時觸犯
    刑事法律及違反行政法上義務規定者，依刑事法律處罰之」
    及行政罰法第第26條第2項規定：「前項行為如經不起訴處
    分或為無罪、免訴、不受理、不付審理之裁判確定者，得依
    違反行政法上義務規定裁處之。」所揭示之「一事不二罰」
    及「刑事程序優先行政程序處理原則」，新營監理站本應遵
    守上開規定，於刑事判決確定前，不得就本件交通違規罰鍰
    部分裁決，惟新營監理站竟於刑事判決確定前，於95年5月
    25日即裁決異議人應繳罰鍰新臺幣4萬9千5百元，其該部分
    之裁決，顯然違法。
五、按行政程序法第117條前段規定「違法之行政處分於法定救
    濟期間經過後，原處分機關得依職權為全部或一部之撤銷」
    ，是麻豆監理站自可依本條規定撤銷其原對於異議人所為新
    臺幣4萬9千5百元之裁罰。異議人亦可促請麻豆監理站依行
    政程序法第117條前段規定撤銷上開罰鍰及請求退費，自不
    待言。
六、據上論斷，應依道路交通案件處理辦法第18條前段，裁定如
    主文。
中    華    民    國    95    年    11    月    30    日
                   交通法庭   法  官  林勝利
以上正本證明與原本無異。
如不服本裁定應於送達後5日內向本院提出抗告狀。
                              書記官  陳金堂
中    華    民    國    95    年    11    月    30    日


司法院資訊處製作；財團法人民間司法改革基金會備份。
